臺灣高等法院臺南分院刑事判決　　　　　　　　　　　　　　　　　　　巨股
　　上 訴 人　　戊○○
　　即 被 告
　　指定辯護人　本院公設辯護人子○○
　　上 訴 人　　丙○○
　　即 被 告
　　上 訴 人　　甲○○
　　即 被 告
　　右二人共同
　　選任辯護人　蘇正信律師
　　　　　　　　蔡進欽律師
　　　　　　　　蔡弘琳律師
右上訴人因強盜等案件，不服臺灣臺南地方法院九十二年度訴字第九六三號中華民國
九十二年十二月三十一日第一審判決（起訴案號：臺灣臺南地方法院檢察署九十二年
度偵字第七二四九號、七五七四號、七七一八號、八三一四號、八八五一號、九０五
八號），提起上訴，本院判決如左：
    主  文
原判決關於戊○○、丙○○、甲○○部分均撤銷。
戊○○連續意圖為自己不法之所有，結夥三人以上、攜帶兇器，以脅迫至使不能抗拒
，而取他人之物，累犯，處有期徒刑拾年肆月，扣案如附表所示之槍枝貳枝及子彈共
計拾捌顆均沒收。
丙○○、甲○○意圖為自己不法之所有，結夥三人以上、攜帶兇器，以脅迫至使不能
抗拒，而取他人之物，各處有期徒刑捌年拾月，扣案如附表所示之槍枝貳枝及子彈共
計拾捌顆均沒收。
    事  實
一、戊○○（綽號「阿醜」）前因竊盜案件，經原審法院以八十七年度易字第一九五
    四號判處有期徒刑十月確定，並於八十九年四月五日執行完畢。仍不知悔改，經
    朋友之介紹而認識劉忠誠（業經原審判決未上訴而告確定）劉忠誠為準備犯強盜
    案之作案工具，而於九十二年一月間某日，在臺南市中山公園內，以新臺幣（下
    同）二十五萬元之價格，向年籍姓名不詳綽號「蔡仔」之成年男子，購買如附表
    編號一、二所示具有殺傷力之黑色及銀色制式手槍各一枝，與子彈共計五十二顆
    （其中二顆子彈，分別在事實欄三、五中，經劉忠誠各擊發一顆，另扣案五十顆
    子彈中，關於附表編號三、四、五、七之子彈，其中各三顆、三顆、五顆及一顆
    ，均因鑑定時試射擊發而失其殺傷力），而未經許可，持有前開手槍及子彈。
二、【吉豐銀樓強盜案】
  (一)戊○○與劉忠誠，及真實姓名、年籍不詳綽號「陳仔」之成年男子，共同基於意
    圖為自己不法所有之犯意聯絡，於九十二年三月間某日，在臺南市○○路某家泡
    沫紅茶店內，共謀強盜銀樓，並決定由戊○○與綽號「陳仔」者竊取機車，作為
    強盜銀樓用之交通工具，劉忠誠則負責準備作案用之槍械工具。戊○○與綽號「
    陳仔」者二人，即於同年四月十四日凌晨某時許，前往臺南市○○路後火車站附
    近，持劉忠誠交付之機車鑰匙一把（未扣案），連續竊取癸○○所有之ＯＢＫ─
    二八七號重型機車及丁○○所有之ＯＦＳ─六０五號重型機車。得手後，戊○○
    與綽號「陳仔」者，即分騎前開二部機車至臺南市○○路加油站旁之空地停放，
    並由戊○○撥打劉忠誠所有之0000000000號行動電話，告知已竊得作
    案用之交通工具。
  (二)當日下午一時許，劉忠誠先駕駛六Ｗ─八三六一號自用小客車，停在臺南縣新營
    市○○街一三八巷口處，等待戊○○及綽號「陳仔」者，將前開竊得之機車自臺
    南市騎至該處會合。迨三人會合後，劉忠誠將事先備妥之附表編號二銀色制式手
    槍、子彈及開山刀一把（未扣案），分別交給綽號「陳仔」者及戊○○，自己則
    持前開黑色制式手槍，由綽號「陳仔」者騎車搭載劉忠誠，戊○○另獨自騎車跟
    隨在後，一起至臺南縣新營市○○街四號「吉豐銀樓」旁停車。當日下午二時四
    十分許，戊○○、劉忠誠及綽號「陳仔者」即結夥三人，由劉忠誠持前開黑色制
    式手槍先行進入「吉豐銀樓」內，戊○○與綽號「陳仔」者，則分持開山刀及銀
    色制式手槍尾隨進入。劉忠誠一進入店內，即持槍控制老闆己○○，以此強暴脅
    迫方式，至使己○○不能抗拒，戊○○及綽號「陳仔」者則趁機搜刮玻璃櫃內之
    金飾。適己○○配偶辛○○見狀驚叫，劉忠誠即持黑色制式手槍之槍柄，敲打辛○○頭部，使辛○○受有頭皮裂傷及挫傷之傷害（傷害部分未據告訴），至不能
    抗拒。三人得手後，即由綽號「陳仔」者騎機車搭載劉忠誠，戊○○獨自騎乘機
    車跟隨在後，三人沿新營市○○街、長春街、和平路三十二巷，行駛至興農街一
    四０巷八號後方空地，將前開二部機車棄置在該處後，步行至興農街一四０巷口
    ，搭乘劉忠誠事先停放在興農街一三八巷口附近之六Ｗ─八三六一號自用小客車
    離去。迨劉忠誠行駛至和欣客運新營站附近，戊○○及綽號「陳仔」者即各自離
    去，強盜所得之六十條項鍊墜子約三十至四十兩、黃金、白金、白Ｋ戒子一四四
    只，價值約新台幣（下同）七、八十萬元，由劉忠誠負責保管變賣，其中戊○○
    分得約六、七萬元現金，尚未變賣之金飾則由劉忠誠保管。
三、【金生儀鐘錶行強盜案】
  (一)戊○○承前開強盜之概括犯意，於九十二年四月中旬某日，與劉忠誠相約在臺南
    市○○路某泡沫紅茶店見面，二人共謀持槍強盜犯案。劉忠誠再於同年五月中旬
    某日，將前往臺北強盜鐘錶行之計劃告知戊○○，並經戊○○允諾參與。劉忠誠
    又透過友人李澋誌（另為不起訴處分）而知悉其舅父丙○○生意失敗，需款孔急
    ，乃邀丙○○參與強盜案，丙○○應允後，又另邀其友人甲○○一同參與。劉忠
    誠見強盜鐘錶行之計劃底定，即於同年五月二十日，與戊○○相約在臺南市○○
    路與民族路口之東亞樓飯店前，告知近幾日即將做案，並將五千元交與戊○○，
    要求戊○○在同年五月二十二日，先行單獨北上竊取二部機車，做為犯案用之交
    通工具。劉忠誠復於九十二年五月二十一、二日，與丙○○及甲○○相約見面，
    告知前往臺北強盜鐘錶行之詳細計劃。
  (二)戊○○遂承前之強盜犯意，與劉忠誠、丙○○及甲○○共同基於意圖為自己不法
    所有之犯意聯絡，先由戊○○依劉忠誠之指示，於同年月二十二日上午九時許，
    搭乘巴士前往臺北市，於當日下午二時許到達後，即投宿臺北市○○○路八十三
    號「信洲大飯店」五０七號房，並於翌日（即二十三日）凌晨某時許，持自備鑰
    匙（未扣案），在臺北市○○○路與市○○道路口附近及臺北市○○○路六十巷
    十七號前，連續竊取乙○○所有之ＧＷＱ─二七０號重型機車及另一部不詳車號
    之機車，得手後，分別將前開機車騎至臺北火車站附近之承德國小圍牆邊停放後
    ，即返回「信洲大飯店」休息，並於同年月二十三日上午六時許，以位在臺北市
    ○○路八十七號前之公用電話（號碼為０二─00000000），撥打劉忠誠
    所有之0000000000號行動電話，告知其已竊得作案用交通工具之事。
  (三)劉忠誠於同年月二十三日上午知悉戊○○已按計劃竊得交通工具後，即與丙○○
    與甲○○相約在李澋誌之「嘉大電腦公司」會面，劉忠誠指示丙○○及甲○○二
    人駕車北上，約定當晚七時許，在臺北市○○路某家「麥當勞」會合，劉忠誠則
    與不知情之李澋誌共乘六Ｗ─八三六一號小客車前往臺北，並於到達臺北車站後
    ，即讓李澋誌先行下車，劉忠誠則於當晚七時許，獨自駕駛上開車輛至「麥當勞
    」與戊○○、丙○○及甲○○等人會合。劉忠誠向戊○○等三人告知欲行搶之對
    象及時間後，旋由戊○○帶領甲○○前往承德國小圍牆旁，將停放在該處之二部
    機車，各自騎回「麥當勞」，並由戊○○搭載劉忠誠，甲○○搭載丙○○之方式
    ，分騎機車前往位在臺北市○○○路○段二三五號之「金生儀鐘錶行」，惟因途
    中看到路口員警過多，劉忠誠遂決定放棄當日行搶計畫，並告知戊○○等三人在
    翌日下午五、六時許，再於臺北市○○路之「麥當勞」會合。彼等又將機車騎回
    原處停放，甲○○與丙○○即前往車站附近之某旅館投宿，戊○○亦回「信洲大
    飯店」休息，劉忠誠則駕駛上開小客車，搭載李澋誌至南港過夜。
  (四)同年月二十四日晚上五、六時許，劉忠誠等四人於「麥當勞」會面後，戊○○再
    度帶領甲○○前往前承德國小圍牆旁，將作案用之機車騎至「麥當勞」，迨四人
    再度會合後，劉忠誠即將附表編二之銀色制式手槍及子彈與開山刀兩把（未扣案
    ），分別交予丙○○、甲○○及戊○○，並配發每人各一只黑色手提袋，劉忠誠
    自己則持有附表編號一之黑色制式手槍及子彈。戊○○旋即騎機車搭載劉忠誠前
    往「金生儀鐘錶行」，甲○○則騎機車搭載丙○○跟隨在後。當晚八時十五分許
    ，劉忠誠等四人先將所騎乘之機車，停放在「金生儀鐘錶行」旁之台北市○○街
    七十巷五弄巷口內，即各自頭戴全罩式安全帽，皆著長袖外套，結夥三人以上，
    由劉忠誠先行進入店內，並持黑色制式手槍向在場者脅迫稱：「不准動、搶劫」
    等語，至使在場之鐘錶行負責人庚○○及壬○○，員工洪雅芬、陳美玉、徐新財
    ，及客人吳坤榮、謝慧鴻均達不能抗拒之程度，劉忠誠隨即向店外招手示意，丙○○、甲○○及戊○○三人，方各自攜帶裝有銀色制式手槍及開山刀之黑色手提
    袋進入店內，劉忠誠立即以木棍頂住大門，避免大門自動關閉上鎖，並持槍守在
    大門口。戊○○、甲○○及丙○○則同時至該店左側、右側及前方之玻璃櫃，開
    始搜刮置於玻璃櫃內之手錶。庚○○見狀即緩緩朝門口移動，並趁隙往門外跑去
    ，劉忠誠發覺後另行單獨起意，立刻持槍擊中庚○○，致庚○○受有左側髖部槍
    傷併髖臼窩粉碎傷害部分未據告訴）。戊○○、丙○○及甲○○三人仍繼續搜刮
    財物，並裝入黑色手提袋內，俟劉忠誠向其餘三人呼喊「走」後，戊○○等三人
    方停止搜刮財物而離開該店，劉忠誠等四人隨即騎乘先前停放之機車離去，經由
    臺北市○○街七十巷、八德路三段九十九巷至寧安街九巷口處，將機車棄置在該
    處後，立即搭乘劉忠誠事先停放在該處附近之六Ｗ─八三六一號小客車，由劉忠
    誠駕車搭載其餘三人離開，途中戊○○先行下車，甲○○及丙○○則於一、兩百
    公尺後下車，並各自返回臺南，至於強盜所得價值約二千多萬元之手錶共計六十
    四只，則由劉忠誠負責保管。
  (五)嗣於九十二年六月二十六日上午十時四十分許，經檢察官指揮臺南市刑警隊員警
    持臺灣臺南地方法院核發之搜索票，前往劉忠誠與其女友徐靜萍（另為不起訴處
    分）位在臺南市○○○○街一號六樓之二租處搜索時，當場扣得附表編號一、二
    所示犯案用之黑色及銀色制式槍各一枝、附表編號三至七所示之子彈共計五十顆
    （其中扣案附表編號三、四、五、七之子彈，其中各三顆、三顆、五顆及一顆，
    嗣後因鑑定時試射擊發，而均失其殺傷力）、手錶六十五只（其中一只，係劉忠
    誠於夜市購買之仿冒品，其餘六十四只係「金生儀鐘錶行」遭強盜之手錶，業經
    「金生儀鐘錶行」派員領回）、強盜「吉豐銀樓」後變賣所剩之手鐲四只、項鍊
    九條、戒指十七只、手鍊一條（亦經「吉豐銀樓」派員領回），因而查獲上情。
四、案經臺南市警察局報請臺灣臺南地方法院檢察署檢察官偵查起訴。
    理  由
壹、被告戊○○部分
（一）有關同案被告劉忠誠購買槍彈之部分，除同案被告劉忠誠於警偵訊及原審之自
      白外（詳警卷(二)十二頁，七二四九號偵卷二七０頁），並有附表所示槍彈扣案
      可佐，而上開槍彈經送鑑定結果，附表編號一之黑色手槍（槍枝管制編號：0
      000000000號），認係奧地利ＧＬＯＣＫ廠製二二型零點四零吋制式
      半自動手槍（槍號為ＡＸＳ二七四），槍管內具六條右旋來復線，機械性能良
      好，可擊發同口徑制式子彈；附表編號二之銀色手槍（槍枝管制編號：000
      0000000號），認係美國ＣＯＬＴ廠製ＣＯＢＲＡ型口徑零點三八吋制
      式轉輪手槍（槍號為五三四五五），槍管內具六條左旋來復線，機械性能良好
      ，可擊發同口徑制式子彈；另附表編號三之零點四零吋子彈十二顆、附表編號
      四、五之零點三八吋子彈二十九顆（其中十三顆為制式子彈、十六顆為土造子
      彈，均有殺傷力）、附表編號六、七之九零手槍子彈九顆（其中八顆為制式子
      彈、一顆為土造子彈，均有殺傷力），認均具殺傷力，此有內政部警政署刑事
      警察局九十二年六月二十七日刑鑑字第０九二０一二一一四九號槍彈鑑定書一
      份在卷可憑（詳七二四九號偵卷一三七至一五一頁），是同案被告劉忠誠此部
      分之自白，核與事實相符，合先明。
（二）事實欄有關「吉豐銀樓」強盜案之部分，業據被告戊○○於警訊、偵查、原審
      及本院供認不諱，核與同案被告劉忠誠之供證情節相符（以上詳警卷(一)二三、
      二四頁，警卷(二)十七頁、三一至三三頁，七二四九號偵卷二一四至二一六、二
      七一背面至二七二、二五四頁背面、原審卷第一０七、一八四頁、本院卷第九
      三、九四、一二七、一二八頁），並經「吉豐銀樓」負責人己○○於警訊中證
      稱：其中一名歹徒進入店內，即持槍抵住我頭部，叫我不准動，另二名歹徒直
      接搜刮展示櫃之金飾，我太太辛○○驚叫並推其中一名歹徒，持槍控制我的歹
      徒就以槍柄敲我太太後腦，被搶有六十條項鍊墜子約三十至四十兩、黃金、白
      金、白Ｋ戒子一四四只，損失財物約七、八十萬元等語，核與證人辛○○所述
      案發時之情節相符（詳警卷(一)一至十頁），亦據車牌號碼ＯＢＫ─二八七號及
      ＯＦＳ─六０五號失竊機車車主癸○○及丁○○於警訊中指述綦詳（詳警卷(一)
      十一至十五頁）。又「吉豐銀樓」遭強盜之財物中，有部分財物即手鐲四只、
      項鍊九條、戒指十七只與手鍊一條，均自劉忠誠租屋處中起獲，復有行搶過程
      錄影翻拍照片、診斷證明書、逃亡路線圖、扣押物品清單、贓物認領保管單、
      被告戊○○指認案發過程及現場照片、車輛竊盜車牌失竊資料個別查詢報表，
      附表所示之槍彈等在卷足憑（詳警卷(一)四二至四八、五三至六六頁），足認被
      告戊○○此部分之自白與事實相符。
（三）事實欄有關「金生儀鐘錶行」強盜案之部分，亦據被告戊○○於警訊、偵查、
      原審及本院供認不諱，核與同案被告劉忠誠所供證之情節相符合（以上詳警卷
      (一)十七頁、警卷(二)十、十一、十五、十六、二四至二八、四四頁，七二四九號
      偵卷一一一至一一七、二六八背面至二六九背面、原審卷第一０七、一八四頁
      、本院卷第九五、九六、一二九頁），另共犯即被告丙○○及甲○○於警偵訊
      中，亦明確供述如何北上與劉忠誠及戊○○會合及作案之過程（詳警卷(二)五十
      至五八頁，七七一八號偵卷十二頁背面至十四頁、七二四九號一二五頁背面至
      一二八頁），並據案發時在場之客人吳坤榮於警訊中證述：我進入店內時，有
      一名男子尾隨我們夫婦進入，立刻掏出一把手槍表明「搶劫」，同時朝店外招
      手，此時有三名男子立即由店外跑進來，持槍之男子則拉槍機及滑套上膛，對
      在場人員喝令「不要動」，另三名男子則從展示櫃內拿出手錶，裝進手提袋裡
      ，老闆庚○○趁歹徒不注意時逃至店門口，但被持槍之歹徒發現，立即轉身朝
      庚○○開了一槍，迨持槍歹徒示意離去後，正在搜刮財物之三名男子才離去，
      持槍歹徒殿後等語，核與「金生儀鐘錶行」負責人庚○○、股東壬○○，員工
      陳美玉、徐新財，吳坤榮之配偶謝慧鴻於警訊所述相符，及員工洪雅芬於警訊
      中供證：損失手錶共六十四只，市價約二千萬元左右等可按（詳警卷(二)六七至
      八四頁），另據ＧＷＱ─二七０號失竊機車車主乙○○於警訊中指訴在卷。且
      「金生儀鐘錶行」遭強盜之六十四只手錶，均自劉忠誠租處起獲，復有現場監
      視器翻拍照片、被告戊○○指認作案過程及案發現場照片、被告戊○○繪製之
      現場行搶圖、扣押物品清單、贓物認領保管單、診斷證明書、被告戊○○於臺
      北市撥打公用電話之詳細位置（被告戊○○於竊取機車後，將此事通知劉忠誠
      ）及該公用電話與劉忠誠所有之0000000000號行動電話通聯記錄、
      戊○○投宿「信洲大飯店」之旅客登記表、車輛竊盜車牌失竊資料個別查詢報
      表在卷足憑（詳警卷(二)八八、一００、一０一、一０四、一０八至一二０、一
      二八至一三八、一四七至一六０，七二四九號偵卷一００至一０八、二０一頁
      ），亦足認被告戊○○此部分之自白與事實相符。
（三）又有關「金生儀鐘錶行」強盜案件中，公訴人雖認劉忠誠於強盜得手後，另基
      於傷害犯意，持槍擊中負責人庚○○。然庚○○係於歹徒搜刮財物之際，趁隙
      往門外跑去，而遭同案被告劉忠誠持槍擊中，且庚○○遭槍傷後，被告戊○○
      、丙○○及甲○○三人仍繼續搜刮財物等情，業據案發時在場之客人吳坤榮於
      警訊證述綦詳，及被告戊○○、丙○○、甲○○三人於本院中所自陳（詳警卷
      (二)七十至七三頁、本院卷九八頁），是同案被告劉忠誠持槍射擊之際，其餘共
      犯既仍在強盜財物，則被告劉忠誠持槍射擊之行為，應認係屬於強盜犯行中所
      實施之強暴行為，公訴人認同案被告劉忠誠係於「強盜行為完畢後」，另行基
      於傷害犯意而持槍射擊庚○○，容有誤會。至於劉忠誠持槍射擊庚○○之傷害
      行為，乃其另行起意，與被告戊○○、丙○○及甲○○三人無涉，且未據庚○○提出告訴，本院自無庸加以審酌，附此敘明。
貳、被告丙○○及甲○○部分
一、訊據被告丙○○及甲○○對渠二人雖對於參與「金生儀鐘錶行」強盜案件乙事，
    迭於警偵訊、原審及本院審理中均供承不諱，惟於原審及本院另辯稱：伊係被劉
    忠誠恐嚇，始參與強盜，也不知被告戊○○竊車之事等語。被告甲○○於原審另
    辯稱：劉忠誠告知丙○○，說到走這地步一定要做，如沒有做，家裡妻小都會有
    問題等語。惟查：
  (一)劉忠誠於九十二年五月間，邀被告丙○○參與犯案，並經被告丙○○口頭應允，
    劉忠誠於案發前幾日，指示丙○○及甲○○先行北上，於臺北會合後，再騎乘由
    被告戊○○竊得之機車等情，業據被告丙○○於警訊中自白承認（詳警卷(二)五十
    、十一頁）。而劉忠誠於原審亦證稱：要去臺北之前，就有在臺南告訴他們說要
    去行搶，我跟他們每個人都有講，我在臺南有跟丙○○談過這個計劃約四、五次
    ，另外跟甲○○談過二次，談的過程中，我說槍枝及刀械等行搶工具由我處理，
    他們不用擔心等語（詳原審卷二一九、二二三、二二四頁）。足證劉忠誠於北上
    強盜「金生儀鐘錶行」前，已分別向被告丙○○及甲○○說明犯案計劃及分工內
    容，並經被告丙○○及甲○○應允參與計劃。
  (二)參以被告戊○○於警訊中亦供稱：劉忠誠向我說明，做案時他和另一名朋友各持
    一把槍，我跟另一位則各持開山刀，我當時就問劉忠誠有無做案兇器，劉忠誠說
    有，而且他會先進入鐘錶行，他的二名朋友隨後進入，我最後一個進入，負責持
    一塊木板堵住自動門防止自動鎖住、方便逃逸，劉忠誠並說明我們各自搜刮鐘錶
    之負責區域，離開時的先後次序，以及如何處理指紋與作案時所穿的衣物等語（
    詳警卷(二)二五頁），可知劉忠誠對於犯案細節，包括各人持何種工具作案、進入
    店內之先後順序、搜刮財物之責任區、如何防止該店之自動門上鎖、離開現場時
    之先後次序，以及如何湮滅罪證避人耳目等等，規劃得鉅細靡遺，更繪製逃離路
    線圖以說明逃亡路線。由劉忠誠事前準備如此周詳，並就所有強盜過程已思之再
    三乙節觀之，劉忠誠無非係求強盜得手後，同夥者能全數順利逃脫。以此判斷，
    劉忠誠倘未曾將作案計劃及逃離過程等細節，事先告知被告丙○○及甲○○，豈
    非增加自身遭逮捕牽累之風險？足見劉忠誠於原審證稱：其在臺南時，已向被告
    丙○○及甲○○說明犯案計劃及分工內容，並經渠二人應允參與計劃等語，洵屬
    有據，應可採信。
  (三)再劉忠誠、與被告戊○○、丙○○、甲○○強盜「金生儀鐘錶行」時，均頭戴全
    罩式安全帽，四人全部身著長袖外套等情，有案發時經監視器攝錄後翻拍之照片
    在卷可稽（詳警卷(二)一二八至一三０頁），參諸被告丙○○就此部於原審供述：
    當天大家所穿的長袖外套，係劉忠誠在臺南時就交代我們要帶去臺北的等語（詳
    原審卷二二九頁），並經劉忠誠於原審證稱：當時係五月的熱天，作案時大家外
    面都穿長袖外套，裡面有穿一件衣服，犯案後，可以將在現場出現過之外套脫掉
    ，以避人耳目，這些都是在我們的計劃內等語（詳原審卷二二六頁）。準此，由
    被告丙○○及甲○○均按劉忠誠之指示，各自攜帶長袖外套北上乙情觀之，更足
    以證明，被告丙○○及甲○○於北上前，早已知悉並應允參與強盜「金山儀鐘錶
    行」案件，殆無可疑。
  (四)另參諸案發時在場之客戶吳坤榮於警訊中證稱：持槍歹徒進入店內後，另有三名
    歹徒隨後進入，該三名歹徒手腳俐落，好像經過演練，一進入店內就各就定位，
    互不交談，各做各的等語（詳警卷(二)七二頁），更足以證明，被告丙○○及甲○○於犯案前，早經劉忠誠在臺南事先告知犯案計劃，並熟悉各自負責搜刮之區域
    ，故進入店內後，方能迅速就定位快速搜刮財物。且由劉忠誠開槍擊中庚○○後
    ，被告戊○○、丙○○、甲○○猶繼續搜刮店內財物，為彼等三人於本院所自陳
    （詳本院卷第九八頁），由此觀之，倘被告丙○○及甲○○確係遭劉忠誠威逼，
    恐嚇而臨時參與強盜行為，則渠二人見劉忠誠開槍擊中庚○○，理當驚慌失措為
    是，焉可能毫無猶豫的繼續搜刮財物？在在足證被告丙○○及甲○○所辯非但與
    常情有違，亦與事實不符，要無可採。
二、至被告丙○○及甲○○於原審辯稱：不知竊取機車之事云云，然劉忠誠就同夥持
    何種工具作案、進入店內之先後順序、搜刮財物之責任區、如何防止該店之自動
    門上鎖、離開現場時之先後次序，以及如何湮滅罪證避人耳目等等，俱予鉅細靡
    遺加以計劃，自無可能獨漏犯案重要環節之交通工具，況被告戊○○亦於警偵訊
    中供稱其係按劉忠誠之指示，先行北上竊取機車等語，則被告丙○○及甲○○於
    臺南時，既經劉忠誠告以犯案分工、作案過程及逃離路線等情節，渠二人亦表示
    參與強盜計劃，則共犯戊○○竊取機車之行為，自屬渠等強盜計劃之一部分。易
    言之，竊取機車作為犯案之交通工具，當在劉忠誠、與被告戊○○、丙○○、甲○○之犯意聯絡範圍內，對於被告戊○○竊取機車之行為，被告丙○○及甲○○
    ，自應共同負責，且此部分亦為被告丙○○及甲○○於本院中曾供述不爭執（見
    本院卷第九九頁），是上開所辯之情亦非可採。
三、又被告丙○○及甲○○於原審另辯稱：劉忠誠於行搶前，雖發給槍枝及開山刀作
    為犯案工具，但渠等均放在手提袋內，強盜時均未取出等語。經查，行搶前，劉
    忠誠在臺北市○○路巷內，將銀色手槍及兩把開山刀分別交與被告丙○○、戊○○及甲○○乙節，業據被告丙○○及戊○○於警訊中供認在卷，然在「金生儀鐘
    錶行」強盜現場，除劉忠誠當場持槍外，其餘三人並未持任何武器，僅手拿黑色
    提袋等情，則據在場之客人吳坤榮於警訊中證述明確（詳警卷(二)七一頁），是被
    告丙○○及甲○○辯稱渠二人當場未拿出手槍及開山刀等語，尚可採信。惟於臺
    南謀議強盜案件時，被告丙○○及甲○○即經劉忠誠告知會事先備妥作案工具，
    嗣於行搶前，又經劉忠誠分別發給手槍及開山刀，行搶時，劉忠誠更首先進入店
    內，持槍控制店內人員後，方招手示意其餘三人進入店內強盜，則被告丙○○及
    甲○○對於持槍強盜乙節，顯有犯意聯絡及行為分擔，尚難以被告丙○○及甲○○徒以渠二人當場未拿出手槍乙事，即排除彼等未持槍為本案之犯行。
四、綜上所述，被告戊○○、丙○○、甲○○竊取機車，持手槍及開山刀強盜財物之
    犯行，事證明確，應依法論科。
、論罪科刑部分
一、被告戊○○部分：
    查被告戊○○與劉忠誠等人著由戊○○竊取機車，作為犯案交通工具，先與劉忠
    誠及綽號「陳仔」者共同持手槍、子彈及開山刀強盜「吉豐銀樓」；再與劉忠誠
    及被告丙○○、甲○○共同持手槍子彈及開山刀強盜「金生儀鐘錶行」而槍彈及
    刀械足以殺傷人體，自為兇器渠等分持手槍及開山刀施暴脅迫，自足使被害人陷
    於不能抗拒之程度。核被告戊○○及丙○○及甲○○所為，係違反槍砲彈藥刀械
    管制條例第七條第四項、第十二條第四項之未經許可持有制式手槍及子彈罪、刑
    法第三百二十條第一項之普通竊盜罪，又所犯強盜罪而有刑法第三百二十一條第
    一項第三款攜帶兇器及第四款結夥三人以上情形應依第三百三十條第一項之加重
    強盜罪論科。
二、被告戊○○、丙○○、甲○○、與劉忠誠四人，被告戊○○、與劉忠誠及綽號「
    陳仔」者三人，就所犯之竊盜、違反槍砲彈藥刀械管制條例及加重強盜罪間，分
    別有犯意聯絡及行為分擔，均應依刑法第二十八條規定，各論以共同正犯。被告
    三人所犯未經許可持有制式手槍罪及未經許可持有子彈罪，又渠等同時對金生儀
    鐘錶行內之負責人及員工多人同時施以脅迫及被告戊○○夥同劉忠誠及「陳仔」
    於強盜行為進行中同時對吉豐銀樓老闆己○○夫妻二人施以強暴脅迫，係一行為
    觸犯數罪名，為想像競合犯，應依刑法第五十五條規定，從一重處斷。另被告戊○○先後所犯前開加重強盜既遂罪及被告三人先後所犯普通竊盜罪，均時間緊接
    、觸犯構成要件相同之罪名，顯係基於概括犯意反覆為之，均為連續犯，應依刑
    法第五十六條規定，各論以一罪並皆加重其刑。被告戊○○所犯強盜罪部分，擇
    其情節較重之金生儀鐘錶行之該次犯行論處。至於公訴意旨雖認劉忠誠及被告戊○○數次強盜而持槍犯案之行為，連續違反持有制式手槍罪，然未經許可無故持
    有制式手槍，其持有之繼續，為行為之繼續（最高法院八十八年度台上字第七六
    一號判決參照），故被告戊○○為遂行強盜犯行而共同持有槍枝之行為，應屬行
    為之繼續，而非數次之連續持槍行為，併附敘明。又被告戊○○所犯未經許可持
    有制式手槍罪、連續加重強盜既遂罪及連續普通竊盜罪間，與被告丙○○及甲○○所犯未經許可持有制式手槍罪、加重強盜罪及普通竊盜罪間，有方法目的之牽
    連關係，應依刑法第五十五條規定，被告戊○○從一重之連續加重強盜罪論處，
    被告丙○○及甲○○從一重之加重強盜罪論處。末查，被告戊○○前因竊盜案件
    ，經原審以八十七年度易字第一九五四號判處有期徒刑十月確定，並於八十九年
    四月五日執行完畢，有臺灣高等法院被告全國前案紀錄表在卷可按，其於有期徒
    刑執行完畢後，五年以內再犯本件有期徒刑以上之罪，為累犯，應依刑法第四十
    七條規定，加重其刑，併依刑法第七十條規定，遞加重其刑。
三、原審就被告三人予以論罪科刑，固非無見，惟查原判決就被告戊○○所犯強盜「
    吉豐銀樓」部分，事實內漏未記載所搶之金飾數量及價值，尚有未洽，於九十
    二年五月廿四日晚上八時十五分許，所搶之店名為「金生儀鐘錶行」，原審竟
    認定為「金山儀鐘錶行」，核與卷內證據資料不相適合，又被告等所犯強盜罪部
    分，原判決未以想像競合犯論處，亦有未洽，被告等三人上訴意旨，認原審量刑
    太重，指摘原判決不當，雖非可取，惟原判決既有上開可議之處，自屬無可維持
    ，應由本院就被告等三人部分撤銷改判。爰審酌被告三人不思以正當方式謀生，
    為求短期內獲得財富，竟持手槍及開山刀強盜「金生儀鐘錶行」，其強盜方式及
    所攜之工具，已具相當之危險性，危害社會治安，造成「金生儀鐘錶行」更損失
    高達二千多萬元之財物（此業據該店員工洪雅芬於警訊供述在卷），又被告戊○○另犯一起「吉豐銀樓」強盜案件，同樣以竊取機車作為交通工具，並持手槍及
    開山刀犯案之模式，強盜銀樓財物，造成「吉豐銀樓」因此損失財物約七、八十
    萬元等情（此亦據負責人己○○於警訊陳明在卷），及被告等三人坦承大部分犯
    行，係劉忠誠主謀策劃者等一切情狀，各量處如主文第二項所示之刑，以示懲儆
    。
四、另扣案如附表編號一、二所示之制式手槍各一枝，及附表編號三至七之子彈共計
    三十八顆，均具有殺傷力，有內政部刑事警察局前揭槍彈鑑定報告在卷足憑，自
    屬違禁物，應依刑法第三十八條第一項第一款規定，均宣告沒收之。至扣案如附
    表編號三、四、五、七之子彈，其中各三顆、三顆、五顆及一顆，嗣後因鑑定時
    試射擊發，而均失其殺傷力，已非屬違禁物，自無庸為沒收之諭知。又被告等人
    竊取機車所用之鑰匙，及強盜所用之開山刀，雖係供犯罪所用之物，然未扣案，
    為免將來執行之困難，爰不予宣告沒收，併附敘明。
據上論斷，應依刑事訴訟法第三百六十九條第一項前段，第三百六十四條，第二百九
十九條第一項前段，槍砲彈藥刀械管制條例第七條第四項，第十二條第四項，刑法第
十一條前段，第二十八條，第五十六條，第三百三十條第一項，第三百二十條第一項
，第五十五條，第四十七條，第三十八條第一項第一款，罰金罰鍰提高標準條例第一
條前段，判決如主文。
本案經檢察官劉欽銘到庭執行職務。
中    華    民    國      九十三      年      五     月      十三     日
                                  臺灣高等法院臺南分院刑事第一庭
                                      審判長法官  黃  崑  宗
                                            法官  李  文  福
                                            法官  田  平  安
右正本證明與原本無異。
如不服本判決，應於判決送達後十日內向本院提出上訴狀，其未敘述理由者並應於提
出上訴狀後十日內向本院補提理由書（應附繕本)。
                                      法院書記官  劉  岳  文
中    華    民    國      九十三      年      五     月      十三     日
附錄：本判決論罪科
槍砲彈藥刀械管制條例第七條第四項：
未經許可，持有、寄藏或意圖販賣而陳列第一項所列槍砲、彈藥者，處五年以上有期
徒刑，併科新台幣一千萬元以下罰金。
槍砲彈藥刀械管制條例第十二條第四項：
未經許可，持有、寄藏或意圖販賣而陳列子彈者，處五年以下有期徒刑，併科新台幣
三百萬元以下罰金。
刑法第三百三十條第一項、第二項：
犯強盜罪而有第三百二十一條第一項各款情形之一者，處七年以上有期徒刑。
前項之未遂犯罰之。
刑法第三百二十條第一項：
意圖為自己或第三人不法之所有，而竊取他人之動產者，為竊盜罪，處五年以下有期
徒刑、拘役或五百元以下罰金。
刑法第三百零五條：
以加害生命、身體、自由、名譽、財產之事，恐嚇他人致生危害於安全者，處二年以
下有期徒刑、拘役或三百元以下罰金。
附表：
┌─┬──────────────────┬──────────────┐
│編│            扣案物品                │         數  量             │
│號│                                    │                            │
├─┼──────────────────┼──────────────┤
│一│奧地利ＧＬＯＣＫ廠製二二型０‧四０吋│壹枝                        │
│  │制式半自動手槍（槍枝管制編號：一一０│                            │
│  │0000000號）【黑色手槍】      │                            │
├─┼──────────────────┼──────────────┤
│二│美國ＣＯＬＴ廠製ＣＯＢＲＡ型０‧三八│壹枝                        │
│  │吋制式轉輪手槍（槍枝管制編號：一一０│                            │
│  │0000000號）【銀色手槍】      │                            │
├─┼──────────────────┼──────────────┤
│三│０‧四０吋制式子彈                  │拾貳顆（其中顆，因鑑定時擊│
│  │                                    │發，而均失其殺傷力）        │
├─┼──────────────────┼──────────────┤
│四│０‧三八吋制式子彈                  │拾顆（其中顆，因鑑定時擊│
│  │                                    │發而失其殺傷力）            │
├─┼──────────────────┼──────────────┤
│五│具有殺傷力之０‧三八吋改造子彈（由土│拾陸顆（其中伍顆，因鑑定時擊│
│  │造金屬彈殼加裝土造彈頭組合而成之子彈│發而失其殺傷力）            │
│  │）                                  │                            │
├─┼──────────────────┼──────────────┤
│六│九ｍｍ吋制式子彈                    │捌顆                        │
├─┼──────────────────┼──────────────┤
│七│具有殺傷力之九ｍｍ改造子彈（由土造金│壹顆（因鑑定時實際試射擊發，│
│  │屬彈殼加裝土造彈頭組合而成之土造子彈│而失其殺傷力）              │
│  │）               │                            │
├─┴──────────────────┴──────────────┤
│備註：扣案伍拾顆子彈中，其中因鑑定擊發而失其殺傷力者，共計拾貳顆，僅餘│
│      具有殺傷力之子彈共計拾捌顆。                                  │
└───────────────────────────────────┘
